臺灣高等法院刑事判決
111年度上易字第1292號
上  訴  人  臺灣新北地方檢察署檢察官
被      告  陳李淑梅


上列上訴人因被告妨害名譽案件，不服臺灣新北地方法院111年
度審易字第808號，中華民國111年5月31日第一審判決（起訴案
號：臺灣新北地方檢察署110年度偵字第23943號），提起上訴，
本院判決如下：
    主  文
上訴駁回。
    理  由
一、原判決意旨略以：
  ㈠按告訴乃論之罪，其告訴應自得為告訴之人知悉犯人之時起
    ，於6個月內為之；告訴乃論之罪，其告訴已逾告訴期間者
    ，應諭知不受理之判決，並得不經言詞辯論為之；刑事訴訟
    法第237條第1項、第303條第3款、第307條分別定有明文。
　㈡本件告訴人黎鳳瑛（下稱告訴人）告訴被告陳李淑梅（下稱
    被告）公然侮辱案件，公訴意旨認被告係涉犯刑法第309條
    第1項之公然侮辱罪，依同法第314條之規定，須告訴乃論。
    惟查，觀諸告訴人於警詢及偵查中之歷次陳述，告訴人係於
    110年4月5日，因認被告涉嫌毀損及公然侮辱罪嫌而至新北
    市政府警察局三重分局重陽派出所提出告訴並製作警詢筆錄
    ，是時本案（本案案發時間為110年4月16日）尚未發生，告
    訴人自無可能於當時對尚未發生之本案提出告訴；而告訴人
    於110年8月27日第1次至臺灣新北地方檢察署（下稱新北地
    檢署）接受詢問時，雖有庭呈USB（內含本案影片檔）1個為
    證，然於檢察事務官詢問「被告公然侮辱時間、地點？說什
    麼話？」時，答稱：「詳如警詢所述。109年的2月28日開始
    持續都有在罵我，說我當小三、搶別人老公等話，幾乎每天
    都在罵我。他有時候在000號1、2樓的樓梯間跟1樓出馬路的
    地方，有時候跑上來罵，當時3樓還有1位住戶是原屋主」等
    語（見新北地方檢察署110年度偵字第23943號偵查卷【下稱
    偵查卷】第19頁反面），是以告訴人當時僅稱「詳如警詢所
    述」（即110年4月5日警詢筆錄），顯然亦未就於110年4月5
    日製作警詢筆錄時尚未發生之本案提出告訴，輔以告訴人當
    日庭呈之7頁書面資料（見偵查卷第21至27頁），其內容亦
    均與本案無關，自難僅以告訴人當天提出之USB內含本案影
    片檔，即認告訴人於110年8月27日已就本案對被告提出告訴
    ；嗣新北地檢署檢察事務官於110年11月3日就告訴人蒐證之
    檔案進行勘驗後（勘驗檔案名稱：「110.04.16 16秒吸毒搶
    男人」.mp4），告訴人於110年11月4日第2次至新北地檢署
    接受詢問時，於檢察事務官當庭播放「110.04.16 16秒吸毒
    搶男人.MOV」後詢問「『你吸毒』、『你結婚前搶來的婚姻』，
    提告公然侮辱？」時，答稱：「是」（見偵查卷第34頁反面
    ），顯見告訴人係於110年11月4日始就本案對被告提出告訴
    。又本件犯罪事實係發生於000年0月00日，告訴人於偵查中
    並稱：上開「110.04.16 16秒吸毒搶男人.MOV」影片是我女
    兒拍攝，我站在我女兒旁邊，我認為被告是在罵我等語，顯
    見告訴人於110年4月16日時即已知悉本件犯罪事實及犯人，
    依刑事訴訟法第237條第1項規定，其告訴應自得為告訴之人
    知悉犯人之時即110年4月16日起，於6個月內為之，是告訴
    人遲至110年11月4日始向臺灣新北地方檢察署提出告訴，顯
    已逾告訴期間，揆諸首開說明，爰不經言詞辯論，諭知不受
    理之判決。
二、檢察官上訴意旨略以：告訴人於110年8月27日第1次至臺灣
    新北地方檢察署接受詢問時，庭呈USB（內含本案影片檔）1
    個為證，於檢查事務官詢問「被告公然侮辱時間、地點？說
    什麼話？」時，答稱：「詳如警詢警詢所述。109年的2月28
    日開始持續都有在罵我，說我當小三、搶別人老公等話，幾
    乎每天都在罵我。他有時候在000號1、2樓的樓梯間跟1樓出
    馬路的地方，有時候跑上來罵，當時3樓還有1位住戶是原屋
    主」等語，由告訴人上開陳述，告訴人表示「自109年的2月
    28日開始持續都有在罵我」，則依上述陳述之時間範圍，可
    包括本案110年4月16日之行為，並未明確加以排除，且告訴
    人亦同時提出USB之本案影片檔，則告訴人上述陳述之真意
    為何？是否包括本案之告訴？有審究之必要，而原審未訊問
    告訴人其真意為何，調查似為全備之處，有違誤之虞。原審
    判決認事用法，既有違誤，請撤銷原審判決，另為適當之判
    決云云。
三、經查：
  ㈠告訴人於110年4月5日，因認被告涉嫌毀損及公然侮辱罪嫌至
    新北市政府警察局三重分局重陽派出所提出告訴並製作警詢
    筆錄，而本案案發時間依起訴書所載為110年4月16日，是被
    告於110年4月5日警詢筆錄時，本案尚未發生，告訴人自無
    可能於當時對尚未發生之本案提出告訴，先予敘明。
　㈡而觀諸告訴人110年4月5日警詢筆錄係敘及被告108年開始至1
    10年4月4日有公然侮辱告訴人及毀損其普通重型機車之情。
    嗣經新北市政府警察局三重分局即就告訴人前開告訴之內容
    ，移請臺灣新北地方檢察署偵辦，而告訴人於110年8月27日
    第1次至臺灣新北地方檢察署接受詢問時，斯時當係就告訴
    人於警詢告訴之內容為詢問，經檢察事務官詢問「被告公然
    侮辱時間、地點？說什麼話？」時，告訴人答稱：「詳如警
    詢所述。109年的2月28日開始持續都有在罵我，說我當小三
    、搶別人老公等話，幾乎每天都在罵我。他有時候在000號1
    、2樓的樓梯間跟1樓出馬路的地方，有時候跑上來罵，當時
    3樓還有1位住戶是原屋主」等語（見偵查卷第19頁反面），
    顯見告訴人當時僅稱其告訴之事實「詳如警詢所述」（即11
    0年4月5日警詢筆錄），顯然亦未就於110年4月5日製作警詢
    筆錄時尚未發生之本案提出告訴，此觀諸告訴人當日庭呈之
    書面證據資料（見偵查卷第21至27頁），其內容亦均與本案
    無關益明。自難僅以告訴人當天提出之USB中，嗣後經檢察
    事務官110年11月3日另行勘驗後，因內含本案影片檔，認此
    部分可能構成公然侮辱罪，即認告訴人於110年8月27日即已
    就本案對被告提出告訴。至告訴人所陳「109年的2月28日開
    始持續都有在罵我」乙節，與其警詢所陳「被告108年開始
    至110年4月4日有無緣無故罵我」等語相仿，既欠缺明確之
    時間、地點及內容，自不能認為告訴人已就108年、109年2
    月28日後所有可能之事實均已提出告訴，併此敘明。
　㈢又新北地檢署檢察事務官嗣於110年11月3日就告訴人蒐證之U
    SB檔案進行勘驗後，認為USB內含本案影片部分（勘驗檔案
    名稱：「110.04.16 16秒吸毒搶男人」.mp4），可能構成公
    然侮辱，始經告訴人於110年11月4日第2次至臺灣新北地方
    檢察署接受詢問時，於檢察事務官當庭播放「110.04.16 16
    秒吸毒搶男人.MOV」後，詢問「『你吸毒』、『你結婚前搶來
    的婚姻』，提告公然侮辱？」時，告訴人答稱：「是」（見
    偵查卷第34頁反面），顯見告訴人係於110年11月4日始就本
    案對被告提出告訴。然本件犯罪事實係發生於000年0月00日
    ，告訴人於偵查中並稱：上開「110.04.16 16秒吸毒搶男人
    .MOV」影片是我女兒拍攝，我站在我女兒旁邊，我認為被告
    是在罵我等語（見偵查卷第34頁反面），顯見告訴人於110
    年4月16日時即已知悉本件犯罪事實及犯人，依刑事訴訟法
    第237條第1項規定，其告訴應自得為告訴之人知悉犯人之時
    即110年4月16日起，於6個月內為之，是告訴人遲至110年11
    月4日始向臺灣新北地方檢察署提出告訴，顯已逾告訴期間
    。
　㈣綜上，檢察官上訴理由所載告訴人於110年8月27日第1次之新
    北地檢署接受詢問時對被告告訴之時間範圍，可包括本案11
    0年4月16日之行為等情，即與上開卷證不符，此觀諸告訴人
    刑事聲請上訴狀亦係在表明其USB內容有110年4月2日、110
    年4月4日公然侮辱內容，何以使用110年4月16日影片等節（
    見本院卷第19頁）益明，是上訴意旨執此指摘原判決違誤，
    並非可採。
四、綜上，本件告訴人對被告提出妨害名譽之告訴，顯已逾法定
    告訴期間，原審不經言詞辯論，諭知公訴不受理之判決，業
    已詳述其認定之理由，核其認事用法尚無違誤。檢察官執前
    開理由提起上訴，指摘原判決不當，請求予以撤銷，其上訴
    為無理由，應予駁回，並不經言詞辯論為之。
據上論斷，應依刑事訴訟法第368條、第372條，判決如主文。
本案經檢察官鄭朝光偵查起訴，檢察官張啓聰提起上訴。
中　　華　　民　　國　　111 　年　　10　　月　　4 　　日
　                刑事第三庭    審判長法　官　張惠立
　                                    法　官　張道周
  　                                  法　官　鄭昱仁
以上正本證明與原本無異。
不得上訴。
                                      書記官　劉靜慧
中　　華　　民　　國　　111 　年　　10　　月　　4 　　日